臺灣高等法院臺中分院刑事判決　　 100年度選上訴字第1977號
上　訴　人
即　被　告　林存祥
上列上訴人因違反公職人員選舉罷免法案件，不服臺灣臺中地方
法院100年度訴字第1584號中華民國100年8月2日第一審判決（起
訴案號：臺灣臺中地方法院檢察署100 年度選偵字第30號），提
起上訴，本院判決如下：
    主  文
上訴駁回。
    理  由
一、按刑事訴訟法第350條、第361條、第362條、第367條規定，
    不服地方法院之第一審判決而上訴者，須提出上訴書狀，並
    應敘述具體理由，為上訴必備之程式；其所提出之書狀未敘
    述上訴理由，或僅曾以言詞陳述上訴理由者，均應於上訴期
    間屆滿後20日內補提理由書於第一審法院。第一審法院經形
    式審查，認逾期未補提上訴理由者，應定期間先命補正；逾
    期未補正者，為上訴不合法律上之程式，應以裁定駁回。倘
    已提出上訴理由，但所提非屬具體理由者，則由第二審法院
    以上訴不合法律上之程式，判決駁回。而所謂具體理由，必
    係依據卷內既有訴訟資料或提出新事證，指摘或表明第一審
    判決有何採證認事、用法或量刑等足以影響判決本旨之不當
    或違法，而構成應予撤銷之具體事由，始克當之（例如：依
    憑證據法則具體指出所採證據何以不具證據能力，或依憑卷
    證資料，明確指出所為證據證明力之判斷如何違背經驗、論
    理法則）；倘僅泛言原判決認定事實錯誤、違背法令、量刑
    失之過重或輕縱，而未依上揭意旨指出具體事由，或形式上
    雖已指出具體事由，然該事由縱使屬實，亦不足以認為原判
    決有何不當或違法者（例如：對不具有調查必要性之證據，
    法院未依聲請調查亦未說明理由，或援用證據不當，但除去
    該證據仍應為同一事實之認定），皆難謂係具體理由，俾與
    第二審上訴制度旨在請求第二審法院撤銷、變更第一審不當
    或違法之判決，以實現個案救濟之立法目的相契合，並節制
    濫行上訴（最高法院97年度臺上字第892 號判決意旨參照）
    。又理由是否具體，則屬第二審法院審查之範圍，不在命補
    正之列，亦即上訴書狀已記載理由，並有具體之敘述時，其
    上訴既屬合法，第二審法院固應就其理由之是否可取，為實
    體之審理及判斷；如認其上訴書狀雖記載理由，但並未具體
    敘述時，則無須再命補正，可逕認其上訴不合法，以判決駁
    回之（最高法院97年度臺上字第6485號、99年度臺上字第35
    01號判決意旨參照）。
二、本案上訴人即被告林存祥（下稱被告）不服原審判決提起上
    訴，其上訴狀所載理由略以以：被告從事設計印刷工作20餘
    年，忠於工作、誠實納稅，每天工作就是將客人交辦之案子
    美化設計忠實呈現、印刷交貨，而本案亦係姑姑提供資料，
    被告請設計人員打字印刷幫忙寄出，和平日所接案子並無不
    同，竟因幫忙親人跑腿做事，而負擔如此重之刑責，請鈞院
    考量上開情節撤銷原判決，從輕量刑云云。
三、經查：刑罰之量定，屬法院自由裁量之職權行使，應審酌刑
    法第57條所列各款事由及一切情狀，為酌量輕重之標準，並
    非漫無限制；量刑輕重係屬事實審法院得依職權自由裁量之
    事項，苟已斟酌刑法第57條各款所列情狀而未逾越法定刑度
    ，不得遽指為違法；且在同一犯罪事實與情節，如別無其他
    加重或減輕之原因，下級審量定之刑，亦無過重或失輕之不
    當情形，則上級審法院對下級審法院之職權行使，原則上應
    予尊重（最高法院72年臺上字第6696號、75年臺上字第7033
    號判例及85年度臺上字第2446號判決意旨參照）。原審以被
    告觸犯意圖使候選人不當選而傳播不實之事罪罪證明確，除
    已詳為敘明共犯林麗喜（未上訴）之胞兄林正亮與告訴人洪
    耀南均係99年11月27日所舉行之第一屆臺中市霧峰區丁台里
    里長選舉候選人，被告林麗喜、林存祥先於99年11月20日前
    後數日共同討論將指涉告訴人「夫妻極少參與村內活動，對
    賭博倒是很熱衷」等文字內容印製為選舉文宣，並自99年11
    月24日起，透過不知情之郵政機關，將該等選舉文宣散發予
    臺中市霧峰區丁台里之有投票權人廖李垂、林滄鎔、黎世鍾
    等至少529 人收受等情，業據告訴人與其委任之告訴代理人
    楊玉珍律師、杜逸新律師先後於偵查中均指述明確（見選他
    字卷第24頁至第26頁、第46頁、第51頁、第53頁至第54頁）
    ，此等情節且為共犯林麗喜、被告林存祥所俱不加爭執（見
    選他字卷第37頁至第42頁、第51頁至第53頁，選偵字卷第 9
    頁至第10頁、第13頁至第14頁），並有99年直轄市里長選舉
    候選人抽籤號次名單、上開選舉文宣、被告林存祥所提出之
    大宗函件彙計郵資單、購買票品證明單與霧峰鄉丁台村電話
    聯絡簿等件在卷可稽（見選他字卷第5頁、第6頁，選偵字卷
    第15頁），堪認告訴人所指陳共犯林麗喜、被告林存祥確實
    有於99年11月27日第一屆臺中市霧峰區丁台里里長選舉前，
    委由不知情之郵政機關寄發前述指涉告訴人「夫妻極少參與
    村內活動，對賭博倒是很熱衷」等文字內容之選舉文宣予臺
    中市霧峰區丁台里之有投票權人等情，俱屬真實外。另說明
    共犯林麗喜既於事前即與被告林存祥就選舉文宣之刊載內容
    有所商議，被告林存祥於主觀上亦係圖思藉由前開選舉文宣
    之發送，使選民對告訴人平日素行產生錯誤偏差之印象，進
    而為負面評價，令告訴人於選舉競爭中屈於劣勢，被告林存
    祥所為舉措顯與一般選舉中不知情之文宣印製廠商截然有別
    ，是被告林存祥所辯其係將本件選舉文宣之印製與發送當成
    係一般客戶委辦之業務看待云云，亦不足以脫免其罪責。並
    審酌被告林存祥前未曾因故意犯罪受有期徒刑以上刑之宣告
    ，有臺灣高等法院被告前案紀錄表在卷可按，素行尚稱良好
    ，惟選舉乃民主政治最重要之表徵，其攸關一國政治良窳甚
    鉅，濫發黑函、恣意虛構事實抹黑對手等選舉行為，與賄選
    同為當前惡質選風之主要根源，不僅破壞競選對手之名譽，
    更易誤導選民，甚且敗壞社會良善選風，嚴重妨礙民主政治
    之實現，被告林存祥企圖透過散布前開不實文宣之方式，圖
    謀打擊告訴人洪耀南之名譽使其不當選，而增加共犯林麗喜
    胞兄林正亮當選之機會，破壞選舉之公平性與正當選舉文化
    ，所為已使民主政治之基石產生動搖，兼衡酌被告林存祥犯
    後並未完全坦承其犯行之犯罪後態度，被告林存祥於共同犯
    罪中所扮演角色與涉案情節輕重等一切情狀，量處有期徒刑
    5 月，並諭知易科罰金之折算標準。另敘明公職人員選舉罷
    免法第113條第3項規定：「犯本章之罪或刑法分則第六章之
    妨害投票罪，宣告有期徒刑以上之刑者，並宣告褫奪公權」
    ，此項褫奪公權之宣告，具有強制性，為刑法第37條第2 項
    之特別規定，不受宣告6月（95年7月1日新法施行後改為1年
    ）以上有期徒刑之限制，法院自應優先適用（最高法院81年
    度台非字第246 號判決意旨參照）。本件被告林存祥既經原
    審認定皆犯有上開罪名，並受有期徒刑之宣告，即應依公職
    人員選舉罷免法第113條第3項之規定諭知褫奪公權1 年。原
    審顯係本於被告之責任為基礎，並已具體斟酌刑法第57條所
    列情形而為量定，未有偏執一端而有失之過重之情事，且被
    告上訴所指其忠於工作、素行良好等情，原審亦已審酌，依
    最高法院上開判例、判決意旨，即不得遽指為違法。
四、綜上所述，本院依形式上觀察認原審判決認事用法並無違法
    或不當之處，量刑亦屬妥適，被告上訴理由並未依據卷內既
    有訴訟資料或提出新事證，指摘或表明第一審判決有何採證
    認事、用法或量刑等足以影響判決本旨之不當或違法，而構
    成應予撤銷之具體事由，自非屬得上訴第二審之具體理由。
    依上揭法律規定及判決意旨，被告提起之第二審上訴不合法
    律上程式，爰不經言詞辯論，判決駁回上訴。
據上論斷，應依刑事訴訟法第367條前段、第372條，判決如主文
。
中    華    民    國   100    年    10    月    6     日
            刑事第三庭  審判長法  官  王  增  瑜
                              法  官  李  悌  愷
                              法  官  唐  光  義
以上正本證明與原本無異。
如不服本判決應於收受送達後十日內向本院提出上訴書狀，其未
敘述上訴理由者，並得於提起上訴後十日內向本院補提理由書（
均須按他造當事人之人數附繕本）「切勿逕送上級法院」。
                              書記官  呂  安  茹
中    華    民    國   100    年    10    月    6     日